【裁判字號】    89,交易,77
【裁判日期】    891229
【裁判案由】    過失傷害
【裁判全文】
臺灣新竹地方法院刑事判決                          八十九年度交易字第七七號
    公  訴  人  臺灣新竹地方法院檢察署檢察官
    被      告  甲○○
右列被告因過失傷害案件，經檢察官提起公訴（八十八年度偵字第八一二八號），本
院判決如左：
    主  文
甲○○從事業務之人，因業務上之過失傷害人，處有期徒刑參月，如易科罰金，以參
佰元折算壹日。
    事  實
一、甲○○係全達租賃有限有限公司之載客司機，平日以駕駛自小客車載客為業，為
    從事業務之人。於民國八十八年九月三日夜間九時三十分許，駕駛車號ＧＧ－三
    三九三號自小客車，自新竹市○○路公司處沿新竹市○○路往光復路方向行駛，
    行經新竹市○○路一四○巷巷口欲左轉駛入巷內返家，本應注意汽車行駛至交岔
    路口，轉彎車應讓直行車先行，且依當時之情況視距良好且無障礙，並無不能注
    意之情事，竟疏未注意冒然左轉，適有騎乘車號ＨＪＦ─八六九號重機車無駕駛
    執照之乙○○，沿新竹市○○路往西大路方向（即甲○○所駕乘之對向車道）以
    時速四十至五十公里之速度超速行駛，且疏未注意車前狀況，致不及煞車撞擊甲
    ○○所駕乘汽車之車頭右前側部位。造成乙○○人車倒地而受有左側股骨幹骨折
    等傷害。
二、案經乙○○訴由新竹市警察局第二分局報請台灣新竹地方法院檢查署檢察官偵查
    起訴。
     理  由
一、訊據被告甲○○雖坦認有於右揭時、地與乙○○發生車禍，惟矢口否認有何過失
    情事，辯稱：案發時伊左轉有打方向燈，且視線並不好，雖在遠處有看見乙○○
    之車燈，然乙○○因時速過快，始煞車不及撞及伊所駕駛之自小客車，伊每天行
    經該處，均會小心左轉云云。惟查：被告於警訊時供稱：「當時我先停車再駛進
    巷口，巷內有一部自小客車出來，我等該車離去才開就被撞上」、「當時我看到
    約一百公尺左右，有一部機車由南大路南下車道行駛而來」等語（偵查卷第四頁
    反面），告訴人乙○○於檢察官偵查中及本院訊問時指述：案發當時被告之自小
    客車停在路中間待左轉（同上卷第二二頁反面）、被告當時剛起步等語（本院八
    十九年六月十五日訊問筆錄），佐以，案發時被告所駕駛之自小客車確係斜停於
    告訴人騎乘機車行進方向之快車道與慢車道間，有交通事故調查報告表及現場相
    片八幀在卷可憑，顯見被告與告訴人所駕乘之二車互撞時，被告所駕駛之自小客
    車始剛起步行駛無訛，是本件顯係因被告與告訴人互相爭道所致，堪以認定。按
    汽車行駛至無號誌之交岔路口，轉彎車應讓直行車先行，道路交通安全規則第一
    百零二條第一項第二款定有明，本件被告於看見直行之告訴人機車時即應讓告訴
    人先行，而依當時之情形，視距良好無障礙，並無不能注意之情事，有道路交通
    事故調查表可按，被告竟疏未注意仍冒然左轉，以致肇事，顯有過失。另告訴人
    案發時之車速係四十至五十二公里，業據其於警訊時述明在卷，案發地係市區道
    路，限速係四十公里，亦有道路交通事故調查報告表可憑，且當時視距良好、無
    障礙，竟撞及被告所駕駛之自小客車，是告訴人顯係超速行駛未注意車前狀況，
    亦有過失。而本件經檢察官送請台灣省竹苗區車輛行車事故鑑定委員會鑑定之結
    果，亦同此認定，有該委員會八十九年二月二十五日竹鑑字第八九○一三一號鑑
    定意見書可憑，益證被告上開駕駛行為確有疏失無疑，被告前揭辯詞均無足採。
    又告訴人因此次車禍受有左側股骨幹骨折之傷害，亦有南門綜合醫院所出具之診
    斷證明書一份在卷可參，被告之過失行為與被害人所受傷害間具有相當因果關係
    ，罪證明確，被告之上開犯行洵堪認定。
二、按刑法第二百七十六條第二項所謂之業務，係指以反覆同種類之行為為目的之社
    會活動而言。一人不以一種業務為限，如一人同時兼有二種或二種以上之業務，
    而在某一種業務上有不慎致人於死之行為，即應負其業務過失致人於死罪責。又
    汽車駕駛人之駕駛工作，乃隨時可致他人身體生命於危險之行為，並係具有將該
    行為繼續，反覆行使之地位之人，因此應有經常避免他人於危險之特別注意義務
    ，因此若在此地位之駕車，不問其目的為何，均應認其係業務之範圍，最高法院
    著有六十九年台上字第四○四七號判例，七十五年台上字第一六八五號判例可供
    參照，查被告係全達租賃有限公司之職業駕駛，每天行車八至十小時，業據其於
    警訊及本院訊問時供明，且據告訴人指稱，於案發時被告有持全達租賃公司名片
    予伊等語相符，被告雖辯稱駕駛非其唯一職業且案發當時並非載客從事業務行為
    ，然揆諸首開判例意旨，其駕車行為即屬其業務範圍至明，核被告所為，應係犯
    刑法第二百八十四條第二項前段業務過失傷害罪，公訴意旨漏未斟酌此點，而認
    被告係犯同法第二百八十四條第一項之過失傷害罪，尚有未洽，惟其基本事實同
    一，本院自應予審理，並變更起訴法條。爰審酌被告之過失程度尚輕、被害人亦
    有過失、犯罪所生之危害、肇事後迄未與被害人達成民事和解，且犯後仍飾詞狡
    辯態度不佳等一切情狀，量處如主文所示之刑，並諭知易科罰金之折算標準。
據上論斷，應依刑事訴訟法第二百九十九條第一項前段、第三百條，刑法第二百八十
四條第二項前段、第四十一條，罰金罰鍰提高標準條例第一條前段、第二條，判決如
主文。
中      華      民      國    八十九    年     十二     月    二十九    日
                                  台灣新竹地方法院交通法庭
                                      法  官  滕治平
右正本證明與原本無異。
如不服本判決，應於判決送達後十日內向本院提出上訴狀( 應附繕本 )，上訴於
臺灣高等法院。
                                      書記官  江靜玲
中      華      民      國    八十九    年     十二     月    二十九    日
中華民國刑法第二百八十四條
 (過失傷害罪)
因過失傷害人者，處六月以下有期徒刑、拘役或五百元以下罰金，致重傷者，處一年
以下有期徒刑、拘役或五百元以下罰金。
從事業務之人，因業務上之過失傷害人者，處一年以下有期徒刑、拘役或一千元以下
罰金，致重傷者，處三年以下有期徒刑、拘役或二千元以下罰金。


司法院資訊處製作；財團法人民間司法改革基金會備份。
